【裁判字號】    95,訴緝,32
【裁判日期】    950612
【裁判案由】    偽造文書等
【裁判全文】
臺灣板橋地方法院刑事判決              95年度訴緝字第32號
公  訴  人  臺灣板橋地方法院檢察署檢察官
被      告  丙○○
                    樓
選任辯護人  李進成律師
            黃勝文律師
上列被告因偽造文書等案件，經檢察官提起公訴（九十一年度偵
緝字第一０九七號），本院依簡式審判程序判決如下：
    主  文
丙○○行使偽造私文書，足以生損害於他人，處有期徒刑拾月。
緩刑伍年。
    事  實
一、丙○○為全宏廣告有限公司負責人，於民國九十年二月十二
    日與及第建設股份有限公司（以下簡稱及第公司）負責人乙
    ○○簽立銷售委任契約書，約定自簽約日起至建築物使用執
    照核發三個月內，由丙○○代銷及第公司坐落在臺北縣三重
    市○○○段大竹圍小段一二四之三九地號等五筆土地上之房
    屋，及第公司則依約給付銷售報酬，而丙○○於銷售成功後
    ，僅得向客戶收取訂金，應待及第公司派員與客戶訂立買賣
    契約，並收取價金，丙○○就此部分並無代表及第公司之權
    限。詎丙○○因見及第公司之工地主任黃文安偶因故未在工
    地，而將所保管之及第公司暨負責人乙○○之大小章及地主
    李蓮正之印章，交由丙○○代為收受掛號信函，竟意圖為自
    己不法之所有，基於詐欺及偽造私文書之犯意，於九十一年
    一月十五日，假冒及第公司及李蓮正之名義，與客戶蔡惠琴
    簽立一式二份之「不動產買賣契約書」，盜蓋及第公司暨負
    責人乙○○之大小章及李蓮正之印章於其上，而偽造私文書
    ，並持向蔡惠琴行使之，致蔡惠琴陷於錯誤，於同日交付發
    票人分別為彰化商業銀行建成分行、第一商業銀行南三重分
    行，面額各為五十萬元、五萬元、二十五萬元之支票予丙○
    ○，以作為支付第一期簽約款八十萬元之用。又丙○○復承
    同前詐欺之故意，於同年月三十一日，向蔡惠琴收取第二期
    用印款，致蔡惠琴陷於錯誤，而交付發票人分別為臺北國際
    商業銀行萬華分行、誠泰商業銀行東三重分行，面額各為十
    萬元、六十萬元、六十萬元之支票予丙○○，以作為支付第
    二期用印款一百三十萬元之用，以上所為均足以生損害於及
    第公司、李蓮正及蔡惠琴。又丙○○復承同前詐欺之故意，
    明知及第公司於九十年十月二十九日與客戶簡玉茹簽立「不
    動產買賣契約書」，在收取第一期簽約款及第二期用印款後
    ，並未授權丙○○代為收取第三期完稅款，竟意圖為自己不
    法之所有，於九十一年一月三十日，對簡玉茹佯稱係及第公
    司之代理人，致簡玉茹陷於錯誤，誤以為丙○○有權收取，
    遂交付發票人為臺北國際商業銀行三重分行，面額分別為新
    臺幣（下同）八萬元及十五萬元之支票予丙○○，以作為支
    付第三期完稅款十五萬元，及代書代辦費八萬元之用。嗣因
    蔡惠琴、簡玉茹向及第公司洽詢相關事宜，及第公司始悉上
    情。
二、案經及第公司訴由臺灣板橋地方法院檢察署檢察官偵查起訴
    。
    理  由
一、本院於準備程序進行中，被告丙○○就被訴事實為有罪之陳
    述，經告知被告簡式審判程序之旨，並聽取公訴人、辯護人
    及被告之意見後，裁定進行簡式審判程序，合先敘明。
二、前揭事實，業據被告在本院審理時坦承不諱，核與告訴人及
    第公司之負責人乙○○指述情節相符，並經證人黃文安證述
    屬實。此外，復有被告偽以及第公司及李蓮正之名義與蔡惠
    琴簽立之「不動產買賣契約書」、被告在簡玉茹所持有之「
    不動產買賣契約書」上之款項簽收證明、蔡惠琴用以支付第
    一期簽約款及第二期用印款之支票影本六紙（其上有被告簽
    名表示收受）、簡玉茹用以支付第三期完稅款及代書代辦費
    用之支票影本二紙附卷可稽，且被告偽以及第公司及李蓮正
    之名義與蔡惠琴簽訂「不動產買賣契約書」之行為，已足生
    損害於及第公司、李蓮正及蔡惠琴，亦堪以認定，堪認被告
    自白與事實相符。是本件事證明確，被告前開犯行洵堪認定
    ，應予依法論科。
三、查被告假冒及第公司及李蓮正之名義，與蔡惠琴簽立「不動
    產買賣契約書」，盜蓋及第公司暨負責人乙○○之大小章及
    李蓮正之印章於其上，並持向蔡惠琴行使之，致蔡惠琴陷於
    錯誤，而先後交付第一期簽約款八十萬元、第二期用印款一
    百三十萬元，核係犯刑法第二百十六條、第二百十條之行使
    偽造私文書罪及同法第三百三十九條第一項之詐欺取財罪；
    又其向簡玉茹佯稱係及第公司之代理人，致簡玉茹陷於錯誤
    ，而交付第三期完稅款十五萬元及代書代辦費用八萬元，核
    係犯刑法第三百三十九條第一項之詐欺取財罪。被告在偽造
    之「不動產買賣契約書」上盜蓋及第公司暨負責人乙○○之
    大小章及李蓮正之印章部分，為偽造上開私文書之部分行為
    ，為偽造行為所吸收，又被告偽造上開私文書後，並持以行
    使，其偽造行為復為行使行為所吸收，均不另論罪，公訴人
    贅引刑法第二百十七條，並漏載刑法第二百十六條，均容有
    未洽，應予更正。被告先後三次詐欺取財之犯行，時間緊接
    ，方法相同，所犯係構成要件相同之罪名，顯係基於概括之
    犯意反覆為之，應依連續犯規定論以一罪，並加重其刑。至
    公訴人雖認被告分別對蔡惠琴、簡玉茹所為詐欺犯行，係屬
    犯意各別，應予分論併罰，然由被告均係佯稱係及第公司之
    代理人，而詐得客戶所應交付予及第公司之買賣價金，且對
    上開二人詐欺之時間緊密，應認被告在主觀上係出於一個犯
    意之連續進行，應論以連續犯，是公訴人所認容有未當，亦
    應更正。又被告行使偽造私文書及連續詐欺取財二罪間，具
    有方法結果之牽連關係，應從一重之行使偽造私文書罪論處
    。爰審酌被告犯罪之動機、目的、手段、所詐得利益高達二
    百三十三萬元，對及第公司造成極大損害，並斟酌其犯後坦
    承犯行，並已於九十五年六月八日與及第公司達成和解，有
    和解書一份在卷可查，犯後態度尚稱良好等一切情狀，量處
    如主文所示之刑。末查，被告雖曾於八十五年間因竊盜案件
    ，經本院判處有期徒刑四月，緩刑三年確定，有臺灣高等法
    院被告前案紀錄表一份附卷可稽，惟按緩刑期滿，而緩刑之
    宣告未經撤銷者，其刑之宣告失其效力，刑法第七十六條定
    有明文，自應認被告前未曾受有期徒刑以上刑之宣告，其因
    一時失慮致罹刑章，受此罪刑之宣告，足收警惕之效，信無
    再犯之虞，本院因認對被告所宣告之刑，以暫不執行為適當
    ，爰併予宣告緩刑五年，以啟自新。至上開偽造之「不動產
    買賣契約書」上之及第公司暨負責人乙○○及李蓮正之印章
    ，係被告持所盜用之印章蓋用，該印文為真正，非出於偽造
    ，自不能諭知沒收，公訴人所認容有誤會，附此敘明。
四、至臺灣士林地方法院檢察署檢察官九十二年度偵字第一０九
    六０號移送併辦意旨略以：被告丙○○意圖為自己不法之所
    有，明知坐落在臺北市○○區○○街一八一號八樓之十六之
    房屋，非其所有，且於九十一年二月間已遭法院查封，竟於
    九十二年二月間，以擅製房屋出租廣告為詐術，詐騙不知情
    之人向其承租該屋，嗣葉淑芬見該招租廣告，即不疑有他，
    而陷於錯誤，遂自九十二年二月間起，交付被告押金一萬七
    千元及每月八千五百元之租金，直至同年九月間，始知受騙
    ，因認被告涉有刑法第三百三十九條第一項之詐欺取財罪嫌
    。經查：前開事實，檢察官係以該案件與起訴事實具有連續
    犯裁判上一罪之關係而移送併辦，惟按，連續犯必須基於一
    個概括之犯意，連續數行為而犯同一罪名時，始能成立，所
    謂基於一個概括之犯意，即指該項犯罪行為，客觀上雖有次
    數可分，而在犯人主觀上，不外出於一個犯意之連續進行，
    如果每次犯罪係由各別起意，則無論所犯罪名是否相同，均
    應併合論罪，無適用該條之餘地，最高法院二十二年上字第
    三二三三號著有判例意旨可資參照。經核移送併辦之詐欺犯
    行與本件起訴事實之行為已時隔一年以上，其犯罪手法、型
    態亦顯然有異，是上開移送併辦部分尚難逕認被告係基於概
    括犯意，連續數行為反覆實施犯罪構成要件相同之罪名，即
    與起訴事實並無連續犯之裁判上一罪關係，亦即無犯罪事實
    一部與全部關係可言，爰就此部分事實均檢還檢察官另行偵
    究。
據上論斷，應依刑事訴訟法第二百九十九條第一項前段、第二百
七十三條之一第一項，刑法第二百十六條、第二百十條、第三百
三十九條第一項、第五十五條、第七十四條第一款，罰金罰鍰提
高標準條例第一條前段，判決如主文。
本案經檢察官甲○○到庭執行職務。
中    華    民    國    95    年    6     月    12    日
                  刑事第八庭    法  官  王士珮
以上正本證明與原本無異。
如不服本判決應於送達後10日內向本院提出上訴狀。
                                書記官  程欣怡
中    華    民    國    95    年    6     月    12    日
附錄本案論罪科刑法條全文：
中華民國刑法第二百十條
偽造、變造私文書，足以生損害於公眾或他人者，處五年以下有
期徒刑。
中華民國刑法第二百十六條
行使第二百十條至第二百十五條之文書者，依偽造、變造文書或
登載不實事項或使登載不實事項之規定處斷。
中華民國刑法第三百三十九條
意圖為自己或第三人不法之所有，以詐術使人將本人或第三人之
物交付者，處五年以下有期徒刑、拘役或科或併科一千元以下罰
金。
以前項方法得財產上不法之利益或使第三人得之者，亦同。
前二項之未遂犯罰之。


司法院資訊處製作；財團法人民間司法改革基金會備份。
